臺灣臺北地方法院刑事判決　　　　　　 100年度易字第1268號
公　訴　人　臺灣臺北地方法院檢察署檢察官
被　　　告　簡志瑋
上列被告因犯傷害等罪，經檢察官提起公訴（一百年度偵字第二
五○二號、第三一三七號），本院判決如下：
    主    文
簡志瑋因過失傷害人，處拘役拾日，如易科罰金，以新臺幣壹
仟元折算壹日；又傷害人之身體，處拘役貳拾日，如易科罰金，
以新臺幣壹仟元折算壹日。應執行拘役肆拾日，如易科罰金，以
新臺幣壹仟元折算壹日。
    事    實
一、簡志瑋為簡勝己之子，前於民國九十九年間，簡勝己與其妻
    簡林玉梅因無法接受簡志瑋與鄰居王惠琴交往，心生不滿，
    詎簡勝己於九十九年七月四日下午六時許，駕駛其所有車牌
    號碼三二七二ＴＳ自用小客車，搭載簡林玉梅返回渠等位在
    臺北市○○區○○路一三九號住家前之際，適見簡志瑋在臺
    北市○○區○○路一四一號前，欲騎乘機車搭載其女友王惠
    琴出門，簡林玉梅乃搖下車窗對王惠琴公然辱罵（業經本院
    於一百年十一月三十日以九十九年度易字第三三三一號刑事
    判決判處拘役二十日，與其所犯其餘三罪，合併應執行拘役
    八十日，緩刑二年），簡志瑋旋即騎乘機車離去，行經簡勝
    己前開自用小客車旁時，適簡勝己欲開啟前開自用小客車之
    左前車門下車，簡勝己本應注意汽車臨時停車或停車，開啟
    車門時，應注意行人、其他車輛，並讓其先行，而依當時情
    形，並無不能注意之情事，竟疏未注意，逕行開啟前開自用
    小客車左前車門，致使其前開自用小客車左前車門卡住簡志
    瑋騎乘之機車，簡志瑋為離開現場，並避免雙方爭執擴大，
    本應注意簡勝己已將其左腳伸出前開自用小客車左前車門外
    ，而依當時情形，並無不能注意之情事，竟疏未注意，貿然
    以其右腳小腿肚頂住並推壓簡勝己所駕駛前開自用小客車左
    前車門，致使簡勝己受有左足踝擦傷瘀血等傷害。
二、簡志瑋為簡志騰之弟，二人具有家庭暴力防治法第三條第四
    款所定之四親等以內之旁系血親之家庭成員關係。詎簡志瑋
    因認簡志騰將外包裝貼有「簡志瑋為了一個大你１１歲的女
    人來攻擊你的親生父母絕事做盡在我出入口（字條誤載為「
    出人口」）丟垃圾你會遭天譴」等語字條之醃製物一包放置
    在其車輛引擎蓋上，乃於九十九年十二月十四日下午二時三
    十分許，持該包醃製物前往簡志騰位在臺北市○○區○○路
    一三九號一樓之工作地點，將該包醃製物拋進並潑灑在簡志
    騰前開店內，簡志騰憤而追出，基於傷害人身體之犯意，持
    木椅攻擊簡志瑋，簡志瑋乘簡志騰揮空之際，先將簡志騰所
    持木椅揮掉，復基於傷害人身體之犯意，與簡志騰二人發生
    扭打，致使簡志騰受有左臉頰擦傷零點二乘以零點二公分、
    右手大拇指擦傷約一乘以一公分及頭髮被拔掉一把等傷害，
    簡志瑋則受有左眼角結膜紅、左痛、背臀部紅腫擦傷、挫傷
    及四肢部紅腫擦傷、挫傷等傷害（簡志騰涉犯傷害罪嫌部分
    未經告訴）。嗣經鄰居謝柏常出面勸阻後，雙方始行罷手。
三、案經簡勝己、簡志騰訴由臺北市政府警察局萬華分局報請臺
    灣臺北地方法院檢察署檢察官偵查起訴。
    理    由
壹、證據能力部分：
    按被告以外之人於審判外之陳述，雖不符前四條之規定，而
    經當事人於審判程序同意做為證據，法院審酌該言詞陳述或
    書面陳述作成時之情況，認為適當者，亦得為證據。當事人
    、代理人或辯護人於法院調查證據時，知有刑事訴訟法第一
    百五十九條第一項不得為證據之情形，而未於言詞辯論終結
    前聲明異議者，視為有前項之同意，刑事訴訟法第一百五十
    九條第一項、第一百五十九條之五分別定有明文。經查，本
    案所據以認定事實之其餘證據，部分屬傳聞證據，惟檢察官
    及被告簡志瑋均未於本院言詞辯論終結前聲明異議，本院審
    酌該等言詞或書面陳述作成之情況，並無非出於任意性或不
    正取供，或違法或不當情事，且客觀上亦無不可信之情況，
    堪認為適當，依刑事訴訟法第一百五十九條之五第二項規定
    ，均得作為證據，先予敘明。
貳、實體部分：
  一、訊據被告矢口否認有何傷害等犯行，辯稱：（一）關於簡
      勝己部分，簡勝己沒有注意後方有車子經過，無視於己位
      於快車道旁，仍執意強開車門，甚而致使本案被告受傷，
      簡勝己係誣告被告。（二）關於簡志騰的部分，伊完全出
      於自衛，且簡志騰曾對被告及被告配偶不友善，並曾經投
      遞接近恐嚇的信件，簡志騰確實有可能誣告被告云云。經
      查：
  （一）犯罪事實一部分：
      １、告訴人簡勝己於九十九年七月四日下午六時許，駕駛
          其所有車牌號碼三二七二ＴＳ自用小客車，搭載其妻
          簡林玉梅返回渠等位在臺北市○○區○○路一三九號
          住家前之際，適見被告在臺北市○○區○○路一四一
          號前，欲騎乘機車搭載其女友王惠琴出門，簡林玉梅
          乃搖下車窗對王惠琴公然辱罵，被告旋即騎乘機車欲
          離去，行經告訴人簡勝己前開自用小客車旁時，告訴
          人簡勝己正欲開啟前開自用小客車之左前車門下車，
          被告為避免雙方爭執擴大，以其右腳小腿肚頂住告訴
          人簡勝己所駕駛前開自用小客車左前車門等事實，為
          被告所不爭執，核與告訴人簡勝己於本院一百年十二
          月二十一日審判期日中證述情節相符，復經證人王惠
          琴於本院同一審判期日中到庭證述屬實，堪以認定。
      ２、又案發當時，被告貿然以其右腳小腿肚頂住並推壓告
          訴人簡勝己所駕駛前開自用小客車左前車門，致使告
          訴人簡勝己受有左足踝擦傷瘀血等傷害等事實，業經
          告訴人簡勝己於本院前開審判期日中以證人身分到庭
          證稱：開車門的時候，伊有注意後方有無來車，因為
          後方離伊很遠，約三、四公尺遠，因為被告用腳踹伊
          的車子，把伊的車子弄壞了，伊要下來看，伊門一打
          開，伊左腳已經伸出一半了，在半空中，伊門才開到
          一半，被告就用腳踹車門，用車門的力量弄到伊，他
          不讓伊下來，而且伊一隻腳已經在下面了，害伊的腳
          受傷等語，並有臺北市聯合醫院和平院區受理家庭暴
          力事件驗傷診斷書、臺北市立聯合醫院一百年七月二
          十五日北市醫和字第一○○三二一五四九○○號函及
          其檢附臺北市立聯合醫院急診病歷、臺北市立聯合醫
          院急診醫囑單（一）、臺北市立聯合醫院急診護理記
          錄（一）等件附卷可稽，是本件被告前開過失傷害犯
          行，應堪認定。
      ３、被告雖以前開情詞置辯。惟查，被告於一百年一月二
          十五日偵查中先供稱：那天是伊的母親在車上，伊是
          準備要出發，他們一停下就是下車辱罵王惠琴，伊就
          問伊的母親為何要辱罵王惠琴，後來伊與伊的母親質
          問完之後，王惠琴就叫伊趕快走，不要吵架，伊準備
          要走時，伊的父親就開車門，他有撞到伊的腳，伊想
          他要下車打人，但是伊車速不快，伊有卡在那邊，他
          有在推車門，伊是擋著車門不讓車門打開等語；復於
          本院前開審判期日中供稱：當時很緊急，都是一瞬間
          的事情，車門開啟的時候，伊聽到碰一聲，聽到簡勝
          己罵三字經，以伊對他的認識他是要下車打人，或是
          要攻擊人，伊直覺判斷如果伊不停車伊後座的小姐可
          能會倒，或是卡到腳，所以伊是停車被簡勝己的車門
          往外頂，他壓到伊的機車，伊的腳被他的車門碰到，
          伊被他車門碰到後，他還在推擠，伊希望把他的門壓
          回去一些或是，更正，伊希望是把他的門擋住，伊的
          機車可以離開等語綦詳，衡諸被告騎乘機車行經告訴
          人簡勝己所駕駛自用小客車旁，告訴人簡勝己所駕駛
          自用小客車左前車門卡住被告機車時，兩車之距離相
          距不遠，被告應可注意告訴人簡勝己左腳業已伸出前
          開自用小客車外，而依當時情形，並無不能注意之情
          事，竟疏未注意，貿然以其右腳小腿肚頂住並推壓告
          訴人簡勝己所駕駛前開自用小客車左前車門，致使告
          訴人簡勝己受有左足踝擦傷瘀血等傷害，自難認為無
          過失，被告前開所辯顯屬事後卸責之詞，不足採信。
      ４、綜上所述，本案事證明確，被告過失傷害之犯行，洵
          堪認定，應依法論科。
  （二）犯罪事實一部分：
      １、被告因認告訴人簡志騰將外包裝貼有「簡志瑋為了一
          個大你１１歲的女人來攻擊你的親生父母絕事做盡在
          我出入口（字條誤載為「出人口」）丟垃圾你會遭天
          譴」等語字條之醃製物一包放置在其車輛引擎蓋上，
          於九十九年十二月十四日下午二時三十分許，持該包
          醃製物前往告訴人簡志騰位在臺北市○○區○○路一
          三九號一樓之工作地點，將該包醃製物拋進並潑灑在
          告訴人簡志騰前開店內，告訴人簡志騰憤而追出，持
          木椅攻擊被告，被告乘告訴人簡志騰揮空之際，先將
          告訴人簡志騰所持木椅揮掉，復與告訴人簡志騰有扭
          打之行為，告訴人簡志騰因而受有左臉頰擦傷零點二
          乘以零點二公分、右手大拇指擦傷約一乘以一公分及
          頭髮被拔掉一把等傷害，被告則受有左眼角結膜紅、
          左痛、背臀部紅腫擦傷、挫傷及四肢部紅腫擦傷、挫
          傷等傷害。嗣經證人即鄰居謝柏常出面勸阻後，雙方
          始行罷手等事實，為被告所不爭執，核與告訴人簡志
          騰於本院一百年十二月七日審判期日中以證人身分到
          庭證述情節相符，復經證人謝柏常於本院同一審判期
          日中到庭證述屬實，並有臺北市聯合醫院和平院區受
          理家庭暴力事件驗傷診斷書、臺北市立聯合醫院一百
          年七月二十五日北市醫和字第一○○三二一五四九○
          ○號函及其檢附臺北市立聯合醫院急診病歷、臺北市
          立聯合醫院急診醫囑單（一）、臺北市立聯合醫院急
          診護理記錄（一）及行動電話攝影設備所攝得影像之
          翻拍照片等件附卷可稽，且經本院於一百年十二月二
          十一日審判期日中當庭勘驗被告提出之行動電話攝影
          設備所攝得影像無訛，是本件被告前開傷害犯行，應
          堪認定。
      ２、被告雖以前開情詞置辯。按正當防衛必須對於現在不
          法之侵害始得為之，侵害業已過去，即無正當防衛可
          言。至彼此互毆，又必以一方初無傷人之行為，因排
          除對方不法之侵害而加以還擊，始得以正當防衛論。
          故侵害已過去後之報復行為，與無從分別何方為不法
          侵害之互毆行為，均不得主張防衛權，最高法院三十
          年上字第一○四○號判例參照。查，告訴人簡志騰於
          本院一百年十二月七日審判期日中以證人身分到庭證
          稱：當天因為被告把門外木椅踢掉，並將垃圾丟進來
          灑的到處都是，伊才拿木椅攻擊被告，伊揮了四、五
          下木椅後，被告將伊手上木椅揮掉，就抓住伊領口並
          將伊向後推了地約四、五公尺，因為地面有高低差，
          所以伊跌倒在地，被告緊抓領口的手依然沒有放手；
          後來鄰居謝柏常出來將我們拉開，此時伊才能站起來
          ，但被告左手仍抓著伊的頭髮，伊為了掙脫抓著被告
          向前衝，被告因而跌倒。伊的右手大拇指擦傷應該是
          伊被壓制在地上拉扯時受傷，伊左側臉頰擦傷是伊將
          被告推向騎樓時造成的，被告那時候手到處亂抓，所
          以有抓到伊的臉，而被告當時抓住伊頭髮時，伊將被
          告往後推造成頭髮有被拔掉壹把左右等語明確，足認
          告訴人簡志騰雖先以木椅攻擊被告，但被告將該木椅
          揮掉後，對被告而言，已無現在不法之侵害，被告卻
          進一步將告訴人簡志騰推倒，造成告訴人簡志騰傷害
          ，顯有不法攻擊告訴人之行為，且非防衛自己權利之
          適當行為，自無從否認其傷害犯行，其以正當防衛置
          辯，尚非可信。
      ３、綜上所述，被告前開所辯，亦屬事後卸責之詞，不足
          採信。本件事證明確，被告犯行堪以認定，應予依法
          論科。
  二、按家庭暴力者，謂家庭成員間實施身體或精神上不法侵害
      之行為；家庭暴力罪者，謂家庭成員間故意實施家庭暴力
      行為而成立其他法律所規定之犯罪，家庭暴力防治法第二
      條第一項、第二項定有明文。本件被告係告訴人簡志騰之
      弟，二人為四親等以內之旁系血親之家庭成員關係，業據
      被告於本院審理時供述明確，依家庭暴力防治法第三條第
      四款之規定，二人具有家庭暴力防治法第三條第四款所定
      義之家庭成員關係。核被告就前開犯罪事實一所為，係犯
      刑法第二百八十四條第一項過失傷害罪；就犯罪事實二所
      為，係故意實施身體上不法侵害之行為，屬於家庭暴力防
      治法第二條第二項所稱之家庭暴力罪，應依刑法第二百七
      十七條第一項之普通傷害罪論處。被告所犯上開二罪，犯
      意各別，行為不同，應分論併罰。爰分別審酌被告前無前
      科，此有臺灣高等法院被告前案紀錄表一份在卷足證，素
      行良好，正值青壯，因與女友王惠琴交往，與其父母相處
      不睦，犯後否認犯行，態度不佳，惟被告係因一時疏失，
      造成告訴人簡勝己受有傷害，另因先遭受告訴人簡志騰持
      木椅攻擊，受有傷害後，方與告訴人簡志騰發生衝突，傷
      害告訴人簡志騰，難認惡性重大，兼衡其犯罪之動機、目
      的、手段、情節、智識程度及告訴人所受傷害程度及犯罪
      所生危害等一切情狀，分別量處如主文所示之刑及易科罰
      金之折算標準，並定其應執行之刑及諭知所定應執行刑易
      科罰金之折算標準。
據上論斷，應依刑事訴訟法第二百八十四條之一、第二百九十九
條第一項前段，刑法第二百七十七條第一項、第二百八十四條第
一項、第四十一條第一項前段、第五十一條第六款，刑法施行法
第一條之一第一項、第二條前段，判決如主文。
本案經檢察官吳宇青到庭執行職務
中    華    民    國   100    年    12    月    30    日
                          臺灣臺北地方法院刑事第七庭
                              法      官  雷淑雯
以上正本證明與原本無異。
如不服本判決，應於收受送達後十日內向本院提出上訴書狀，並
應敘述具體理由；其未敘述上訴理由者，應於上訴期間屆滿後二
十日內向本院補提理由書（均須按他造當事人之人數附繕本）「
切勿逕送上級法院」。告訴人或被害人如對於本判決不服者，應
具備理由請求檢察官上訴，其上訴期間之計算係以檢察官收受判
決正本之日期為準。
                              書  記  官  蕭君卉
中    華    民    國   100    年    12    月    30    日
附錄本案論罪科刑法條全文：
家庭暴力防治法第二條第二項
本法所稱家庭暴力罪者，謂家庭成員間故意實施家庭暴力行為而
成立其他法律所規定之犯罪。
中華民國刑法第二百七十七條
傷害人之身體或健康者，處三年以下有期徒刑、拘役或一千元以
下罰金。
犯前項之罪因而致人於死者，處無期徒刑或七年以上有期徒刑；
致重傷者，處三年以上十年以下有期徒刑。
中華民國刑法第二百八十四條
因過失傷害人者，處六月以下有期徒刑、拘役或五百元以下罰金
，致重傷者，處一年以下有期徒刑、拘役或五百元以下罰金。
從事業務之人，因業務上之過失傷害人者，處一年以下有期徒刑
、拘役或一千元以下罰金，致重傷者，處三年以下有期徒刑、拘
役或二千元以下罰金。